行　政　法　院　判　決　　　　　　　　　　　　　八十八年度判字第三八二九號
　　原　　　告　甲○○
　　被　　　告　臺灣汽車客運股份有限公司
右當事人間因免職事件，原告不服公務人員保障暨培訓委員會中華民國八十七年十月
十四日八七公審決字第○一○二號再復審決定，提起行政訴訟。本院判決如左︰
　　主  文
原告之訴駁回。
　　事  實
緣原告係被告所屬南投站士級駕駛員，被告因其八十六年內平時考核懲相互抵銷，
累積達二大過以上，於辦理八十六年年終考成時，依規定以民國八十七年四月七日人
字第八七－七一五－二－七號函核定其八十六年年終考成考列丁等依法應予免職。原
告不服前述免職處分，提起復審、再復審，遞遭決定駁回，遂提起行政訴訟。茲摘
兩造訴辯意旨於次：
原告起訴意旨略謂︰一、按公務人員請假規則第十三條第一項規定：「請假或休假人
員，須以親筆填具請假或休假，應請機關首長或經授權之主管人員核准後，方得離開
任所；遇有疾病或緊急事故，得由其同事或家屬親友，代辦請假手續。」於八十六年
一月二十九日及同年四月十日時，原告身體極不適，乃以電話方式向被告請假，且原
告分別於該兩日至醫院就診（診斷證明書兩份已於八十七年五月五日所提申請書附件
），並於家中休養。於八十六年一月三十日及同年四月十一日時，原告即至公司上班
，於上班時原告即持醫院開立之診斷證明書向當時任副站長賴文明補請病假。惟賴文
明副站長以無任何理由不准許原告事後補請病假。原告當時不知可否，又因原告輪值
開車，原告即逕回工作崗位繼續值勤開車。依前揭公務人員請假規則第十三條第一項
後段規定：「遇有疾病或緊急事故者，得由其同事或家屬親友，代辦請假手續。」原
告於八十六年一月二十九日及同年四月十日因身體極不適乃先以電話向公司請病假，
又分別於隔日持診斷證明書向主管賴文明副站長補辦理病假手續，但賴文明副站長卻
以無任何理由不准許原告補辦理病假手續，致原告無法辦理請假手續，被告記以曠職
論。依一般通念與常理，罹患疾病非人所能控制。況原告事先有向被告以電話請病假
，昱日又持診斷證明書向被告補辦理病假手續，被告主管賴文明副站長以無任何之理
由不准許原告補辦病假手續，並以曠職處分原告。依前揭之說明公務人員保障暨培訓
委員會再復審決定所認定之事實與事實不符。又本應調查之證據未予調查，故再復審
決定認定事實與用法顯有違法之處。二、依被告於八十六年八月二日業以業字第八六
－三五二－一八九號函規定：「為防駕駛員酒後開車，造成不良後果，發車前駕駛員
有異狀或酒味，即應依規定予以測試酒精濃度，如測試結果超過標準限量，應即停派
駕駛工作，並依章列報議處記大過一次，且嗣行車人員上班前八小時內喝酒或酒後開
車，將列入稽查考核重點工作，一經查獲，即依章嚴予議處並追究相關失職人員。」
於八十六年八月三十一日及同年十月一日時，原告分別於該兩日有輪到值勤，原告於
該兩日身體不適，乃準備向公司請假，公司乃先測試原告之酒精濃度，結果超過標準
值，台汽公司乃分別以記過二次、記大過一次之處分。查原告於八十六年八月三十一
日及同年十月一日時，到達公司時，發現身體不適，乃先向公司請假，原告乃事先向
公司請假，且原告並非於值勤中或開車中，縱公司有先以測試酒精濃度，且酒精濃度
略高於一般標準值，惟原告之行為係於尚未向公司打卡報到，至公司之目的純係向公
司請假。準此以論，公務人員保障暨培訓委員會未察事實之經過，即認定原告係上班
前八小時內喝酒行為，公務人員保障暨培訓委員會所為之決定與事實不符，於客觀上
認定事實及適用法規之基礎未予調查清楚，故公務人員保障暨培訓委員會之決定有遽
行認定及顯有推測擬制之嫌，理應撤銷原復審決定及原處分。三、基上所述，本案原
處分及復審決定、再復審決定均未查明事實，顯有違誤，自難令人干服，敬祈鈞院詳
予審核，賜依法判決，將再復審決定、復審決定及原處分均撤銷等語。
被告答辯意旨略謂︰一、查公務人員請假規則第十三條規定：「請假或休假人員，須
以親筆填具請假或休假書（單），遞請機關首長或經授權之主管人員核准後，方得離
開任所；遇有疾病或緊急事故，得由其同事或家屬親友，代辦請假手續。」第十五條
規定：「未辦請假或休假手續而擅離職守．．．者，均以曠職論。」第十六條規定：
「曠職人員除應按日扣除俸（薪）給外，並應依公務人員考績法規之有關規定懲處。
」復查交通事業公路人員懲標準表八－(八)「擅離工作崗位有失職守，情節尚輕微者
。「無故脫班或連繫不週交班不清影響業務者。」(十三)「不按規定或規章處理業務或
執行任務，致肇不良後果，情節較輕者。」均予記過處分。次查呂員於既排定之班次
，未按規定、擅自不到勤，致排班次脫班，已嚴重影響旅客公眾權益及被告業務排班
與公司信譽，自應依規定懲處。二、次查被告八十六年八月二日業八六－三五二－一
－八九號函說明二略以：「為防止駕駛員酒後開車，造致不良後果．．．查察發車前
之駕駛員有異狀或酒味，即應依規定予以測試，如測試結果超過標準限量（○．二五
毫克＼公升），應停派駕駛工作，並依章列報議處（記一大過）。原告明知其既排定
之班次及相關規定，仍故意縱任自己於值勤前飲酒，而於發車前經管理人員查覺有異
狀，予以酒精濃度測試，經測試結果：超過標準限量，乃以停派駕駛工作，處理期間
並曾考量原告有飲酒慣性，從寬予記過二次；然其仍不知悔改自新、故態復萌，第二
次乃不得不再依章懲處記一大過。三、綜右所陳，本案爰依交通事業人員考成規則第
二條第一項第一款、第四條第一項第一款、第二款、第三款暨公務人員考績法第十二
條第一項第一款、第七款第一項第四款之規定「．．．平時考核懲得互相抵銷，無
懲抵銷而累積達二大過者，年終考績應列丁等。丁等：免職。」予以免職。為維護
本公司員工工作紀律，保障社會公眾行旅安全建請予以依規懲處，以示儆戒等語。
　　理  由
按「不受任用資格限制人員及其他不適用本法考績人員之考成，得由各機關參照本法
之規定辦理。」公務人員考績法第二十二條定有明文。又交通事業人員考成規則第一
條規定，本規則依公務人員考績法第二十二條規定訂定之，是以，上開考成規則係依
公務人員考績法訂定之法規命令，考成規則未規定者，應依公務人員考績法相關規定
辦理。次按交通事業人員年終考成考列丁等者免職，為上開考成規則第四條第一項第
二款末段所明定；又依公務人員考績法第十二條第一項第一款規定，平時考核懲得
互相抵銷，無懲抵銷而累積達二大過者，年終考績應列丁等。查本件原告於八十六
年間所受懲戒處分計有：八十六年一月二十九日因未到勤曠工，記過一次；八十六年
四月十日無故不到勤，記過一次；同年六月二十二日值勤Ｂ班次，未到勤，屢誡不
悛，記過二次；同年六月二十七日至二十九日三天，未依規定程序請假，申誡一次；
同年八月三十日值Ｂ班次，擅未到勤，曠職、記過一次；同年八月三十一日值勤經
酒精測試超過標準值，記過二次；復於同年十月一日值勤時，再經酒精測試，仍超過
標準值，核予記一大過處分。合計申誡一次、記過七次、記一大過一次，累計達二大
過以上，有原告八十六年所有懲處令影本附原處分卷可稽，復無勵可資抵銷，被告
乃以年終考成考列丁等免職。原告不服，循序提起行政訴訟，主張：八十六年一月二
十九日與同年四月十日兩日因原告身體極不適，乃以電話方式向公司請假，且原告分
別於該兩日至醫院就診，並於家中休養，於次日即同年一月卅日及四月十一日原告即
至公司上班，並持醫院開立之診斷證明書向副站長補請病假，車站卻以無任何理由不
准補辦理病假手續並以曠職論處，分別各記過乙次處分；又同年八月三十一日及十月
一日原告分別有勤務，原告於該兩日身體不適，乃準備向公司請假，公司乃先測試原
告之酒精濃度，結果超過標準值，原告並非於值勤中或開車中，縱公司有先以測試酒
精濃度，且酒精濃度略高於一般標準值，惟原告之行為係於尚未向公司打卡報到，至
公司之目的純係向公司請假，被告即予懲處，與事實不符云云。然查公務人員請假規
則第十三條規定：「請假或休假人員，須以親筆填具請假或休假書，遞請機關首長或
經授權之主管人員核准後，方得離開任所，遇有疾病或緊急事故，得由其同事或家屬
親友，代辦請假手續。」第十五條規定：「未辦請假或休假手續而擅離職守．．．者
，以曠職論。」第十六條規定：「曠職人員除按日扣除俸（薪）給外，並應依公務人
員考績法之有關規定懲處。」；又依交通事業公路人員懲標準表八、：「有左列情
事之一者記過，．．．(八)擅離工作崗位有失職守，情節尚輕微者。．．．無故脫班
或連繫不週交班不清影響業務者。」；復依被告八十六年八月二日業八六－三五二－
一－八九號函規定，為防止駕駛員酒後開車，造成不良後果．．．發車前駕駛員有異
狀或酒味，即應依規定予以測試，如測試結果超過標準限量（○．二五毫克＼公升）
，應即停派工作，並依章列報議處（記大過一次），原告係被告士級駕駛員，應知上
開請假規則及被告上開函規定，竟縱任自己值班未到勤或值班前飲酒，且一犯再犯，
被告依規定予以懲處，揆諸首揭規定，並無不合。況查公務人員保障法於八十五年十
月十六日公布施行，該法第二十三條規定：「公務人員對於服務機關所提供之工作條
件及所為之管理認為不當者，得依本法提出申訴、再申訴。前項申訴向服務機關提出
。不服函復者，得於函復送達之次日起三十日內，向公務人員保障暨培訓委員會提出
再申訴。」原告於接到各該懲處令後，本得依該規定提出申訴、再申訴，前開懲處令
既未經原告提出申訴、再申訴，是各該懲處案，已告確定，並無得再為救濟之途徑，
自不容其再為爭執。原告為上開主張，核不足採。綜上所述，被告原處分以原告八十
六年年終考成考列丁等並予免職，於法並無違誤，一再訴願決定遞予維持，俱無不合
。原告起訴意旨，難謂有理由，應予駁回。
據上論結，本件原告之訴為無理由，爰依行政訴訟法第二十六條後段，判決如主文。
中    華    民    國     八十八      年      十      月     二十九      日
                    行 政 法 院 第 五 庭
                                審 判 長 評  事      廖  政  雄
                                         評  事      趙  永  康
                                         評  事      沈  水  元
                                         評  事      林  清  祥
                                         評  事      姜  仁  脩
右  正  本  證  明  與  原  本  無  異
                                         法院書記官  陳  佩  玲
中    華    民    國     八十八      年     十一     月       一        日
